【裁判字號】    99,家聲,134
【裁判日期】    990528
【裁判案由】    變更子女姓氏
【裁判全文】
臺灣板橋地方法院民事裁定             99年度家聲字第134號
聲  請  人  甲○○
            乙○○
法定代理人  丙○○
上列當事人請求變更子女姓氏事件，本院裁定如下：
    主    文
宣告甲○○、乙○○之姓氏變更為母姓之「蔡」姓。
聲請程序費用由聲請人負擔。
    理    由
一、按有下列各款情形之一，法院得依父母之一方或子女得請求
    ，為子女之利益，法院宣告變更子女之姓氏為父姓或母姓：
    （一）父母離婚者。（二）父母之一方或雙方死亡者。（三
    ）父母之一方或雙方生死不明滿三年者。（四）父母之一方
    曾有或現有未盡扶養義務滿二年者，民國99年5 月19日修正
    公佈，同年月21日生效之民法第1059條第5 項有明文規定。
    姓氏屬姓名權而為人格權之一部分，具有社會人格之可辨識
    性，與身分安定及交易安全有關外，姓氏尚具有家族制度之
    表徵，故賦予父母之選擇權，惟因應情勢變更，倘有事實足
    認子女之姓氏對其有不利之影響時，父母之一方或子女自得
    請求法院宣告變更子女之姓氏為父姓或母姓。
二、本件聲請意旨略以：聲請人甲○○、乙○○之父崔永福、母
    丙○○於民國92年3 月19日離婚，並約定聲請人均由其母監
    護，之後，聲請人均隨其母親同住，由聲請人之母獨自扶養
    照顧迄今，而聲請人之父從未善盡為人父之責，並於93年12
    月18日死亡，倘若聲請人之母親再婚，聲請人一家即有三個
    姓氏，為避免因姓氏問題，造成聲請人不必要之困擾，為子
    女之利益，爰依民法第1059條之規定，聲請變更姓氏從母姓
    「蔡」等語。
三、經查，聲請人所主張之上開事實，業據聲請人之法定代理人
    丙○○到庭陳稱：「（問：有無聲請人現有之姓氏對其不利
    之事實或證據提出？）因為我怕以後改嫁後，一個家庭內會
    有三個姓氏，怕對小孩有不利影響，我男朋友姓李」等語，
    並提出戶籍謄本2 件為證，復經證人李翔宇到庭證稱：「（
    問：與聲請人法定代理人何關係？）我跟聲請人法定代理人
    丙○○是同居男女朋友關係，已經快2 年，小孩平時也是跟
    我們共同生活」、「（問：有無打算與聲請人法定代理人丙
    ○○結婚？）有，但現在經濟能力，兩個人賺錢也夠一家人
    生活，等到經濟狀況再好一點，就會跟聲請人法定代理人丙
    ○○結婚」等語，堪信聲請人之主張為真實。本院審酌上情
    ，認聲請人之父親對於聲請人並未加以照料，致聲請人與其
    父姓之家族已失去一般社會生活聯結。再者，聲請人之母親
    若再婚，以聲請人目前之姓氏，與母親及母親再婚配偶之姓
    氏不同，確實較易引起他人之疑問，造成聲請人心理上之莫
    大困擾，可認保留聲請人現有之父親姓氏，對聲請人實有不
    利影響，為使聲請人能取得身份認同，為子女之利益，本件
    聲請改為母姓「蔡」，為有理由，爰准許變更姓氏如主文所
    示。
四、依非訟事件法第21條第2 項、民事訴訟法第78條裁定如主文
    。
中    華    民    國    99    年    5     月    28    日
                  家事法庭  法  官  劉大衛
上列正本證明與原本無異。
如不服本裁定應於送達後10日內向本院提出抗告狀，並應繳納抗
告費新台幣1,000 元。
中    華    民    國    99    年    5     月    28    日
                            書記官  高玉彬

司法院資訊處製作；財團法人民間司法改革基金會備份。
